臺灣板橋地方法院民事判決　九十一年度婚字第七二九號
　　原　　　告　乙○○
　　被　　　告　甲○○
右當事人間請求履行同居事件，本院判決如左：
    主      文
被告應與原告同居。
訴訟費用由被告負擔。
    事      實
甲、原告方面：
  一、聲明：求為判決如主文所示。
  二、陳述：緣原告於民國（下同）六十六年間與被告結婚，育有兩男一女，雖艱辛
            困苦依然和樂度日，惟事業有成、經濟穩定後，被告即一反常態，一再
            追逐婚外情，感情生活就像公車上上下下，從沒有停過，除對原告毆打
            、辱罵並限制自由外，更購置板橋新家，拒絕原告搬往同住，致原告仍
            留守工廠住家迄今，期間被告雖曾起訴請求與原告離婚，惟均未獲准，
            迨八十三年鄰居火災，致原告居住處所屋頂薰黑，四周一片灰黑，廠房
            住家老舊，浴室門剝落，牆壁龜裂，廚房窗沿腐蝕，窗戶掉落，隨時有
            塌下危險，不堪居住，被告寬以待己，苛以待人，曾數次溝通自行修繕
            ，卻存心刁難，被告與原告曾共患難竟不能相扶持，原告本於現存之夫
            妻關係，爰依民法第一千零一條規定請求被告應與原告同居。
  三、證據：提出戶籍謄本二份、被告禁止原告修建房屋之存證信函影本一份、現場
            照片七幀為證。
乙、被告方面：
  一、聲明：請求駁回原告之訴。
  二、陳述：
    （一）按夫妻互負同居之義務，但有不能同居之正當理由者，不在此限，民法第
          一千零一條定有明文。而所謂正當理由，指依一般社會觀念及客觀標準觀
          察，履行同居為不合理者而言，台灣高等法院八十六年度家上字第七一號
          判決說明甚詳。本件被告確有不能同居之正當理由，以下詳述之：
       (1) 原告有極嚴重之行為不檢
          原告於八十一年二月一日晚上十一時五十分許，在台北縣土城市○○路距
          中央路約四十公尺處之空地與第三人徐瑞芳在被告所有之車號四四九─九
          三七○號自用小客車內相姦，經被告報警當場查獲，其相姦人經判決有罪
          確定，該案件原告雖經上訴並稱係未還二萬五千元之借款而到該處，高等
          法院因證據認定關係改判原告無罪，惟查此通姦事實有警方值班紀錄一件
          足證，且在當時現場拍攝之車內照片，顯示原告坐於駕駛座位上，裙擺褪
          至大腿上，內褲外露，座椅倒臥，相姦人坐於駕駛座旁，右手正著上衣，
          孤男寡女深夜在僻靜之車內如此形狀豈僅為還債而已，此顯不合常理。再
          者，孤男寡女深夜獨處靜謐之自小轎車內，其衣著情狀又如前所述，車椅
          還倒臥打平，即使在證據上尚無法證明當時確有通姦之行為，然而依照一
          般社會觀念及客觀標準觀察，此為極為嚴重之行為不檢違反道德之行為，
          當配偶者遇上此種嚴重侮辱情事，即使無法證明確有通姦行為，亦難忍受
          此極其違背善良風俗之行為，因為此已嚴重違背夫妻基本之忠貞義務，此
          時被告在心理上已存有嚴重創傷，再要求被告與原告同居，顯然違背社會
          上一般客觀標準所能容許接受之範圍，被告拒絕履行同居應有正當理由。
       (2) 原告誣告被告犯罪，企圖誣陷被告於牢獄
          原告在自用小客車內相姦，經被告報警當場查獲，竟意圖使被告受刑事處
          分而誣指被告當時抓姦時夥同劉坤成等毀損原告小轎車之車門與照後鏡，
          並提起毀損罪之告訴，案經鈞院以八十一年度易字第八一七一號及台灣高
          等法院八十二年度上易字第一八八三號判決被告無罪確定，該案件雖經司
          法程序還被告清白，而免受牢獄之災，惟原告陷害被告既如此明確，被告
          又歷經偵查程序與一、二審之審判程序始告確定，原告在此偵審程序中又
          係尖峰相對，盡其最大之能事欲入被告於罪，此種情形被告對原告非但已
          無任何情感，甚至痛心疾首，依一般社會觀念及客觀標準觀察，實在難以
          期待被告能夠忍受再與原告同居，被告拒絕履行同居應有正當理由。
       (3) 原告十餘年來未盡妻母之責，棄配偶子女於不顧
          原告十餘年來置家庭配偶子女於不顧，從未盡為人妻為人母之應盡職責，
          不僅被告對之已無任何情感，甚至三名子女亦無法接受原告，此亦有兩造
          子女詹若梅與詹英哲寫給原告之信函一紙足證，原告與配偶及子女既然已
          無任何感情，且係自棄於家庭之外，依一般社會觀念及客觀標準觀察，履
          行同實在不合理，被告拒絕與原告履行同居應有正當理由。
       (4) 原告誣指被告有通姦行為並帶警抓姦
          原告懷疑被告與他人通姦，八十三年間某日深夜凌晨會同板橋後埔派出所
          員警抓姦，因被告本來即無違法行為，當然未曾查獲，當時原告尚不聽員
          警勸阻，在屋內四處掀桌拋物，更為嚴重者因自己不小心手指劃破一傷口
          ，竟不斷用另一雙手把血擠出，牆壁塗抹，被告此兩行為無論任何男人均
          已難忍受，依一般社會觀念及客觀標準觀察，實在難以期待還能與之同居
          ，被告拒絕履行同居應有正當理由。
    （二）原告沈迷大家樂簽賭，四處尋問明牌，置家庭子女於不顧，導致子女反感
          ，又故意以言語刺激忤逆被告母親，並散佈謠言稱被告將金錢交給情人，
          重毀謗被告名譽，且原告不但投資酒店，還帶小孩到酒店與黑道去酒店要
          債，戕害小孩身心，再者原告狡兔數窟，十數年來來去自如，置家庭於不
          顧，被告現住所係設於土城市○○路○段一三四號，被告此段期間均住於
          此，每日晚間二十二時三十分就寢，原告均未到此居住，被告亦從未阻止
          原告進入住所，原告請求履行同居義務，其用意並非真正經營美滿家庭，
          而係欲藉此請求判決離婚及要求財產。
  三、證據：提出警方值班紀錄影本一紙、照片二幀、信函影本一紙、錄音譯文一份
      為證，並聲請訊問證人詹仲豪、詹若梅。
丙、本院依職權調取本院八十七年度婚字第四四一號兩造間請求離婚（含台灣高等法
    院八十七年度家上字第二九九號、最高法院八十八年度台上字第二七八二號）案
    卷。
    理      由
一、原告起訴主張其與被告於六十六年間結婚，育有兩男一女，雖艱辛困苦依然和樂
    度日，惟事業有成、經濟穩定後，被告即一反常態，一再追逐婚外情，感情生活
    就像公車上上下下，從沒有停過，除對原告毆打、辱罵並限制自由外，更購置板
    橋新家，拒絕原告搬往同住，致原告仍留守工廠住家迄今，期間被告雖曾起訴請
    求與原告離婚，惟均未獲准，迨八十三年鄰居火災，致原告居住處所屋頂薰黑，
    四周一片灰黑，廠房住家老舊，浴室門剝落，牆壁龜裂，廚房窗沿腐蝕，窗戶掉
    落，隨時有塌下危險，不堪居住，被告寬以待己，苛以待人，曾數次溝通自行修
    繕，卻存心刁難，被告與原告曾共患難竟不能相扶持，原告本於現存之夫妻關係
    ，依民法第一千零一條規定請求被告應與原告同居。
二、被告則以：原告於八十一年二月一日晚上十一時五十分許，在台北縣土城市○○
    路距中央路約四十公尺處之空地與第三人徐瑞芳在被告所有之車號四四九─九三
    七○號自用小客車內相姦，經被告報警當場查獲，雖因證據認定關係判決原告無
    罪，惟當時現場拍攝之車內照片，顯示原告坐於駕駛座位上，裙擺褪至大腿上，
    內褲外露，座椅倒臥，相姦人坐於駕駛座旁，右手正著上衣，孤男寡女深夜在僻
    靜之車內如此形狀豈僅為還債而已，縱使在證據上尚無法證明當時確有通姦之行
    為，然而依照一般社會觀念及客觀標準觀察，此為極為嚴重之行為不檢違反道德
    之行為，被告在心理上已存有嚴重創傷，再要求被告與原告同居，顯然違背社會
    上一般客觀標準所能容許接受之範圍。又原告在自用小客車內相姦，經被告報警
    當場查獲，竟意圖使被告受刑事處分而誣指被告當時抓姦時夥同劉坤成等毀損原
    告小轎車之車門與照後鏡，並提起毀損罪之告訴，被告雖被判決無罪確定，惟被
    告歷經偵查程序與一、二審之審判程序始告確定，原告在此偵審程序中又係尖峰
    相對，盡其最大之能事欲入被告於罪，此種情形被告對原告非但已無任何情感，
    甚至痛心疾首。再者，原告懷疑被告與他人通姦，八十三年間某日深夜凌晨會同
    板橋後埔派出所員警抓姦，因被告本來即無違法行為，當然未曾查獲，當時原告
    尚不聽員警勸阻，在屋內四處掀桌拋物，更為嚴重者因自己不小心手指劃破一傷
    口，竟不斷用另一雙手把血擠出，牆壁塗抹，原告行為無論任何男人均已難忍受
    ，且原告十餘年來置家庭配偶子女於不顧，從未盡為人妻為人母之應盡職責，不
    僅被告對之已無任何情感，甚至三名子女亦無法接受原告，又沈迷大家樂簽賭，
    四處尋問明牌，置家庭子女於不顧，導致子女反感，並故意以言語刺激忤逆被告
    母親，散佈謠言稱被告將金錢交給情人，重毀謗被告名譽，且原告不但投資酒店
    ，還帶小孩到酒店與黑道去酒店要債，戕害小孩身心，原告前揭所為顯然違背社
    會上一般客觀標準所能容許接受之範圍，故被告拒絕履行同居應有正當理由，況
    原告狡兔數窟，十數年來來去自如，置家庭於不顧，被告現住所係設於土城市○
    ○路○段一三四號，被告此段期間均住於此，每日晚間二十二時三十分就寢，原
    告均未到此居住，被告亦從未阻止原告進入住所，原告請求履行同居義務，其用
    意並非真正經營美滿家庭，而係欲藉此請求判決離婚及要求財產等語資為抗辯。
三、查兩造為夫妻，其二人婚姻關係現仍存續中，惟兩造並無同居之事實，而係分別
    居住在台北縣土城市○○路○段一三四號二、三樓，上址二樓與三樓有內梯相通
    ，但被告將所居住之三樓門口木門上鎖，致二樓無法上到三樓，原告則將三樓通
    往二樓之門窗釘死，故三樓亦無法下到二樓等情，有原告所提戶籍謄本配偶欄之
    記載可證，並經證人即兩造之子詹仲豪到場證述屬實，自堪信為真實。次查，被
    告前曾以「原告於八十一年二月一日二十三時許，在台北縣土城市○○路旁之小
    客車內與訴外人徐瑞芳通姦；又自七十四年間起沈迷簽賭大家樂，離家在外，疏
    於家務，未撫育子女，復誣告被告教唆訴外人劉坤成毀損其車門照後鏡」為由，
    依民法第一千零五十二條第一項第二款及同條第二項規定請求與原告離婚，經本
    院以八十一年度婚字第七四六號判決駁回被告離婚請求，經被告上訴台灣高等法
    院後，追加民法第一千零五十二條第一項第三款、第六款及同條第二項為離婚理
    由，後經台灣高等法院以八十四年度家上更（二）字第二五號判決認上訴無理由
    予以駁回，並經最高法院以八十六年度台上字第三七四號判決駁回被告之上訴確
    定；嗣被告再以「原告自被抓姦後未返家履行同居義務，分居已十六年，惡意遺
    棄被告在繼續狀態中，且原告因在外與人通姦，致未返家，亦未關心照顧子女，
    曾誣告被告毀損，意圖被告受刑事處分，幸經判決無罪，始免牢獄之災，被告因
    原告與人通姦不軌行為，羞於見人，工作之餘即在家而未外出，無社交生活」為
    由，依民法第一千零五十二條第一項第五款及同條第二項規定起訴請求與原告離
    婚，經本院審理結果認被告之請求為無理由，而以八十七年度婚字第四四一號判
    決駁回其訴，並經台灣高等法院及最高法院分別以八十七年度家上字第二九九號
    、八十八年度台上字第二七八二號判決駁回其上訴而告確定等情，亦經本院依職
    權調取本院八十七年度婚字第四四一號兩造間離婚之歷審案卷核閱無訛。
四、按夫妻互負同居之義務，為婚姻之效力，復為民法第一千零一條前段所定之法定
    義務。本件兩造婚姻關係既仍存續，被告依法即負有與原告同居之義務，被告雖
    主張有不能同居之正當理由，然觀其理由無非係以原告與他人通姦而有不貞行為
    、原告誣告被告犯罪，企圖誣陷被告於牢獄及原告十餘年未盡妻母責任，又誣指
    被告有通姦行為並帶警捉姦等做為拒絕與原告同居之理由，惟此等理由於被告歷
    次訴請與原告離婚案件中均曾援引，經法院審理果皆認為無理由而將被告離婚之
    請求予以駁回確定在案，已如前述，被告所執前開理由既不符合法定離婚要件，
    致其離婚請求遭駁回，茲被告再以前開相同之理由做為拒絕與原告同居之抗辯，
    其理由自難認為正當，否則豈不造成被告無法依前揭理由訴請與原告離婚，卻得
    依相同理由拒絕與原告同居，形成夫妻長久分居而無異於離婚之現象？其不合理
    莫此為甚，況此亦與夫妻以同居為常態之婚姻型態不符，有違婚姻本質之效力，
    是被告前開所辯尚難認係拒絕履行同居義務之正當理由。至被告另辯稱原告請求
    其履行同居義務，用意並非真正經營美滿家庭，而係欲藉此請求判決離婚及要求
    財產云云，惟此已為原告所否認，被告復未舉證以實其說，是被告此部分所辯亦
    難憑信。從而，原告本於現存之夫妻關係請求被告應與之同居，為有理由，應予
    准許。
五、本件事證已臻明確，兩造其餘主張、陳述及所舉證據，於判決之結果已不生影響
    ，爰不逐一論駁，併此敘明。
六、據上論斷，原告之訴為有理由，依民事訴訟法第七十八條，判決如主文。
中　　　華　　　民　　　國　　九十一　　年　　　九　　　月　　 三十 　　日
                                      臺灣板橋地方法院家事法庭
~B法　　　官　程怡怡
右正本證明與原本無異
如對本判決不服須於裁定送達後二十日內向本院提出上訴狀
中　　　華　　　民　　　國　　九十一　　年　　　十　　　月　　　二　　　日
~B法院書記官　李錦輝
